【裁判字號】    98,簡上,64
【裁判日期】    980630
【裁判案由】    返還信用卡消費款
【裁判全文】
臺灣士林地方法院民事判決              98年度簡上字第64號
上  訴  人  丁○○
被 上訴 人  甲○○○商業銀行股份有限公司
法定代理人  乙○○
訴訟代理人  丙○○
上列當事人間請求清償信用卡消費款事件，上訴人對於中華民國
98年3 月5 日本院內湖簡易庭98年度湖簡字第124 號第一審判決
提起上訴，本院於98年6 月18日言詞辯論終結，判決如下：
    主  文
原判決關於命上訴人給付部分，及該部分假執行之宣告，暨訴訟
費用之裁判（確定部分除外）均廢棄。
上廢棄部分，被上訴人在第一審之訴駁回。
第一、二審（確定部分除外）訴訟費用均由被上訴人負擔。
    事實及理由
甲、程序方面：
    本件被上訴人之法定代理人原為高朝陽，嗣於訴訟進行中，
    改由乙○○擔任法定代理人，並經於民國98年5 月7 日依民
    事訴訟法第175 條、第176 條之規定聲明承受訴訟，於法核
    無不合，應予准許。
乙、實體方面：
一、被上訴人起訴主張：原審被告黃政生於91年7 月11日向已合
    併於被上訴人之富邦商業銀行股份有限公司（下稱：富邦銀
    行）申辦富邦萬事達白金卡（下稱：系爭信用卡），而上訴
    人則為系爭信用卡之附卡申請人。依約其等均得於特約商店
    憑卡簽帳消費或辦理預借現金，並同意各期之應付帳款應於
    當期繳款截止日前向被上訴人全數清償或繳納最低應繳金額
    ，如逾期未履行時須繳納按年息19.69%計算之利息，並依前
    述利息加計10% 違約金，嗣因信用卡約定條款異動，自95年
    2 月起改以自繳款截止翌日起計收3 個月之違約金。另上訴
    人依約定條款第3 條約定，應就系爭信用卡所生帳款負連帶
    清償責任。嗣上訴人及黃政生陸續簽帳消費或辦理預借現金
    ，至97年5 月26日止，共計積欠消費款新臺幣（下同）18萬
    7,639 元、費用及利息1,846 元，共計18萬9,485 元未按期
    給付，為此依兩造間信用卡契約法律關係，訴請上訴人、黃
    政生連帶給付10萬9,831 元，及其中10萬8,761 元部分自97
    年6 月12日起至清償日止，按年息19.69%計算之利息暨自上
    述起息日起3 個月內，每月按3,000 元計收違約金（其餘命
    黃政生給付部分之事實，未據黃政生上訴，非本院審理範圍
    ，於此不贅）。
    上訴人則以：上訴人於92年9 月5 日已與正卡持卡人即黃政
    生離婚，所有附卡之消費，皆於婚姻關係存續中使用。離婚
    後已剪卡而未繼續使用，更不知黃政生信用狀況，信用卡消
    費款應由黃政生自行負擔。又上訴人現在一人負擔家計及扶
    養小孩，實無力負擔黃政生之債務等語資為抗辯。
二、本件原審對於被上訴人之請求，判決被上訴人全部勝訴，並
    依職權為假執行宣告，上訴人全部聲明不服，求為廢棄原判
    決命上訴人給付部分，並就廢棄部分，駁回被上訴人在第一
    審之訴；被上訴人則求為駁回上訴（原審判命黃政生給付部
    分，未據黃政生上訴，已告確定）。
三、兩造不爭執之事實（本院卷第20、21頁本院98年5 月8 日準
    備程序筆錄）：
  (一)黃政生於91年7 月11日向已合併於被上訴人之富邦銀行申辦
    系爭信用卡，而上訴人則為系爭信用卡之附卡申請人。
  (二)上訴人與黃政生於92年9 月5 日離婚，且於離婚後上訴人即
    未曾使用系爭信用卡之附卡消費。
  (三)上訴人於95年10月24日申請停用系爭信用卡。
四、按兩造間系爭信用卡約定條款第3 條第1 項前段約定：「正
    卡申請人之配偶、父母、兄弟姊妹、子女、或配偶之父母得
    向乙方（即被上訴人）申請信用卡附卡。正、附卡持卡人就
    個別使用信用卡所生應付帳款互負連帶清償責任...... 」
    （原審卷第11頁）。是依上開約款，得申請信用卡附卡，並
    因而需就正卡所生債務負連帶清償責任者，須以附卡申請人
    與正卡申請人間有配偶、父母、兄弟姊妹、子女、或配偶之
    父母等密切連結關係者為限。至附卡申請人與正卡申請人間
    於申請附卡後上開配偶關係消滅者，附卡申請人與被上訴人
    間之附卡契約關係，是否因附卡申請人申請資格之喪失，而
    當然隨之消滅，抑或仍應繼續存續，則容或有疑義。
五、又按定型化契約條款如有疑義時，應為有利於消費者之解釋
    。消費者保護法第11條第2 項定有明文。本件兩造間系爭信
    用卡附卡契約，性質上為被上訴人提供服務予上訴人之消費
    關係，被上訴人為企業經營者，系爭信用卡契約約定條款，
    係被上訴人為與不特定多數消費者訂立同類契約之用，所提
    出預先擬定之契約條款（消費者保護法第2 條第7 款），自
    應有前揭消費者保護法第11條第2 項規定之適用。如前所述
    ，因與正卡申請人間存有一定關係始得申請附卡者，該約定
    之關係事後消滅時，上訴人即附卡申請人與被上訴人間信用
    卡附卡關係是否當然消滅，於兩造間信用卡約定條款之解釋
    上存有疑義，依消費者保護法第11條第2 項規定，應為有利
    於消費者之解釋。關此，本院認附卡申請人所以願就正卡申
    請人之消費債務對被上訴人負連帶清償之責，乃源於定型化
    契約約款所約定之一定關係，及附卡申請人得以持卡消費之
    利益。是以，一旦正、附卡申請人間之一定關係消滅，附卡
    申請人於該關係消滅後復無持卡消費，主張繼續附卡申請人
    之地位時，因附卡申請人前揭立基全失，顯難認有就正卡申
    請人期間不定之消費債務繼續負連帶保證責任之真意。基於
    消費契約定型化約款有利消費者之解釋原則，上開情形，應
    認正、附卡申請人間約款所定關係消滅時，兩造間附卡契約
    關係即隨之消滅，並免除關係消滅後附卡申請人就正卡申請
    人所發生消費債務之連帶保證責任，而無待附卡人另向被上
    訴人為終止附卡契約之意思表示。經查，上訴人與黃政生已
    於92年9 月5 日離婚，且於離婚後上訴人即未曾使用系爭信
    用卡之附卡消費，而被上訴人主張之消費紀錄，均係發生於
    92年9 月5 日以後，為兩造所不爭執暨本院所認定之事實，
    依前開說明，被上訴人請求之黃政生正卡消費債務，非得請
    求上訴人負連帶給付之責。
六、綜上所述，上訴人抗辯無庸就正卡申請人黃政生之信用卡消
    費債務負連帶給付之責，應屬可採。被上訴人主張兩造間信
    用卡附卡契約關係，於上訴人喪失契約約款所定資格後仍繼
    續存續，並需對黃政生其後所發生之消費債務，負連帶給付
    之責，為不足採。從而，被上訴人本於兩造間信用卡（附卡
    ）契約法律關係，訴請上訴人與黃政生連帶給付被上訴人10
    萬9,831 元，及其中10萬8,761 元部分自97年6 月12日起至
    清償日止按年息19.69%計算之利息，暨自上述起息日起3 個
    月內，每月按3,000 元計收違約金，為無理由，不應准許。
    原審就被上訴人之請求，判命上訴人應如數給付，並依職權
    為假執行之宣告，自有未洽。上訴人指摘原判決不當，求予
    廢棄改判，為有理由。爰由本院予以廢棄改判如主文第2 項
    所示。
七、本件事證已臻明確，其餘兩造主張、陳述暨所提之證據，經
    審酌均與本院前揭判斷不生影響，爰不一一詳予論述，附此
    敘明。
八、據上論結，本件上訴為有理由，依民事訴訟法第436 條之1
    第3 項、第450 條、第78條，判決如主文。
中    華    民    國    98    年    6     月    30    日
                  民事第二庭  審判長法  官  俞慧君
                                    法  官  陳玉曆
                                    法  官  王本源
以上正本證明與原本無異。
本件判決不得上訴。
中    華    民    國    98    年    7     月    3     日
                                    書記官  陳淑女


司法院資訊處製作；財團法人民間司法改革基金會備份。
